臺灣臺南地方法院刑事判決
111年度訴字第223號
公  訴  人  臺灣臺南地方檢察署檢察官
被      告  黃俊毅


            楊健樑



            傅彥智


            徐漢倫


            郭明龍



            林成翰


            黃冠逸



            洪明能


上列被告因妨害秩序案件，經檢察官提起公訴（110年度偵字第2
3136號），本院以簡式審判程序判決如下：
    主  文
一、黃俊毅犯攜帶兇器在公共場所聚集三人以上首謀及下手實施
    強暴罪，處有期徒刑陸月，如易科罰金，以新臺幣壹仟元折
    算壹日。緩刑貳年。
    扣案木棍貳支，沒收。
二、徐漢倫、洪明能、郭明龍犯攜帶兇器在公共場所聚集三人以
    上下手實施強暴罪，各處有期徒刑陸月，如易科罰金，均以
    新臺幣壹仟元折算壹日。均緩刑貳年。
三、楊健樑、傅彥智、黃冠逸、林成翰犯攜帶兇器在公共場所聚
    集三人以上施強暴在場助勢罪，各處拘役貳拾日，如易科罰
    金，均以新臺幣壹仟元折算壹日。傅彥智、黃冠逸、林成翰
    均緩刑貳年。
    事實及理由
一、被告黃俊毅等8人所犯，均係死刑、無期徒刑、最輕本刑為3
    年以上有期徒刑以外之罪，渠等於準備程序就被訴事實為有
    罪之陳述，經受命法官告知簡式審判程序之旨，並聽取渠等
    與公訴人之意見後，本院合議庭裁定由受命法官獨任進行審
    判程序。
二、本件犯罪事實及證據，均引用檢察官起訴書之記載（如附件
    ）。並證據部分增列：被告黃俊毅等8人於本院之自白。
三、論罪科刑
（一）核被告黃俊毅所為，係犯刑法第150條第2項第1款、第1項
      後段之攜帶兇器在公共場所聚集三人以上首謀及下手實施
      強暴罪：被告徐漢倫、洪明能、郭明龍所為，均係犯刑法
      第150條第2項第1款、第1項後段之攜帶兇器在公共場所聚
      集三人以上下手實施強暴罪。其4人就下手實施強暴之犯
      行，有犯意聯絡及行為分擔，為共同正犯。
（二）核被告楊健樑、傅彥智、黃冠逸、林成翰所為，均係犯刑
      法第150條第2項第1款、第1項前段之攜帶兇器在公共場所
      聚集三人以上施強暴在場助勢罪。其4人就在場助勢之犯
      行，有犯意聯絡及行為分擔，為共同正犯。　
（三）刑法第150條第1項規定「在公共場所或公眾得出入之場所
      聚集三人以上，施強暴脅迫者，在場助勢之人，處1年以
      下有期徒刑、拘役或10萬元以下罰金；首謀及下手實施者
      ，處6月以上5年以下有期徒刑。」同條第2項則規定「犯
      前項之罪，而有下列情形之一者，得加重其刑至二分之一
      ：一、意圖供行使之用而攜帶兇器或其他危險物品犯之。
      二、因而致生公眾或交通往來之危險。」該規定係就犯罪
      類型變更之個別犯罪行為得裁量予以加重，成為另一獨立
      之罪名，屬於刑法分則加重之性質，惟依上述規定，係稱
      「得加重」，而非「加重」或「應加重」，故法院對於行
      為人所犯刑法第150條第2項第1款、第1項後段之行為，是
      否加重其刑，有自由裁量之權，倘未依該項規定加重，其
      法定最輕本刑及最重本刑應無變化，如宣告6月以下有期
      徒刑，自仍符合刑法第41條第1項前段所規定得易科罰金
      之要件。本院審酌全案情節、被告等人之行為對社會秩序
      所生危害程度，認未加重前之法定刑即足以評價被告等人
      之犯行，尚無再加重其刑之必要。
（四）被告楊健樑前因毒品危害防制條例案件，經本院以104年
      度訴字第264號判處應執行有期徒刑4年4月確定，於民國1
      08年7月18日假釋，於109年12月1日假釋期滿執行完畢， 
      有其前案紀錄表可稽，其於刑之執行完畢後，5年內再故
      意犯本件有期徒刑以上之罪，雖合於刑法第47條第1項規
      定之累犯要件，惟考量其前案為毒品，而本案為妨害秩序
      ，兩者罪質迥異，所侵害之法益不同，難認其具有特別惡
      性或刑罰反應力薄弱，且於刑法第150條之法定刑範圍內
      量刑，已足以反應其惡性及所應負之罪責，參照釋字第77
      5號解釋意旨，爰不依累犯規定加重其最低本刑。
（五）本院審酌被告黃俊毅見被害人張輝生於臉書上為不雅留言
      ，心生不滿，邀集其餘被告前往被害人住處理論，在被害
      人住處外之公共場所，一言不合，被告黃俊毅即夥同被告
      徐漢倫、洪明能、郭明龍，分持木棍或徒手毆打被害人，
      被告楊健樑、傅彥智、黃冠逸、林成翰則在場圍觀助勢，
      影響當地安寧秩序與治安，實屬不該，應予譴責，惟念被
      告黃俊毅犯後隨即與被害人達成調解，被害人表示不再追
      究，有臺南市新化區調解委員會調解筆錄在卷，且被告8
      人均坦認犯行，態度良好，兼衡被害人之傷勢，及本件妨
      害秩序行為之時間非長，所生危害非鉅等一切情狀，分別
      量處如主文所示之刑，並均諭知易科罰金之折算標準。
四、緩刑
（一）被告黃俊毅、洪明能、郭明龍、傅彥智、黃冠逸、林成翰
      均無何犯罪前科，被告徐漢倫則於5年內未曾因故意犯罪
      受有期徒刑以上刑之宣告，有渠等之前案紀錄表可稽，茲
      念渠等因一時衝動而觸犯本案，犯後均坦承犯行，顯已知
      錯，被害人亦不予追究，諒經此科刑教訓，應知所警惕，
      不會再犯，是認所宣告之刑以暫不執行為適當，爰依刑法
      第74條第1項第1款、第2款規定，均併予諭知緩刑2年，以
      啟自新。
（二）至被告楊健樑因有上開前案科刑情形，不符緩刑要件，附
      此敘明。
五、扣案木棍2支，為被告黃俊毅所有供本案犯罪使用，業據被
    告黃俊毅供述在卷，爰依刑法第38條第2項前段規定，宣告
    沒收之。
據上論斷，應依刑事訴訟法第299條第1項前段、第273條之1第1
項、第310條之2、第454條第2項，判決如主文。
本案經檢察官黃榮加提起公訴，檢察官紀芊宇到庭執行職務。
中　　華　　民　　國　　111 　年　　4 　　月　　12　　日
　　　　　　　　　刑事第十一庭  法　官　周宛瑩
以上正本證明與原本無異。
如不服本判決應於收受本判後20日內向本院提出上訴書狀，並應
敘述具體理由。其未敘述上訴理由者，應於上訴期間屆滿後20日
內向本院補提理由書狀（均須按他造當事人之人數附繕本）「切
勿逕送上級法院」。
  　　　　　　　　　　　　　　　書記官　李諾櫻
中　　華　　民　　國　　111 　年　　4 　　月　　12　　日
附錄論罪法條：
中華民國刑法第150條
在公共場所或公眾得出入之場所聚集三人以上，施強暴脅迫者，
在場助勢之人，處1年以下有期徒刑、拘役或10萬元以下罰金；
首謀及下手實施者，處6月以上5年以下有期徒刑。
犯前項之罪，而有下列情形之一者，得加重其刑至二分之一：
一、意圖供行使之用而攜帶兇器或其他危險物品犯之。
二、因而致生公眾或交通往來之危險。
附件：
臺灣臺南地方檢察署檢察官起訴書
                                    110年度偵字第23136號
　　被　　　告　黃俊毅　男　OO歲（民國00年0月00日生）
　　　　　　　　　　　　住臺南市○○區○○○里○○○○00號
　　　　　　　　　　　　國民身分證統一編號：Z000000000號
　　　　　　　　楊健樑　男　OO歲（民國00年0月0日生）
　　　　　　　　　　　　住臺南市○○區○○里○○000○0號
　　　　　　　　　　　　居臺南市○Ｏ區○○里○○000號
　　　　　　　　　　　　國民身分證統一編號：Z000000000號
　　　　　　　　傅彥智　男　OO歲（民國00年0月0日生）
　　　　　　　　　　　　住臺南市○Ｏ區○○里○○000號
　　　　　　　　　　　　國民身分證統一編號：Z000000000號
　　　　　　　　徐漢倫　男　OO歲（民國00年00月0日生）
　　　　　　　　　　　　住臺南市○Ｏ區○○路00號
　　　　　　　　　　　　國民身分證統一編號：Z000000000號
　　　　　　　　郭明龍　男　OO歲（民國00年0月00日生）
　　　　　　　　　　　　住臺南市○區○○路000號O樓
　　　　　　　　　　　　居臺南市○○區○○里○○○000號
　　　　　　　　　　　　國民身分證統一編號：Z000000000號
　　　　　　　　林成翰　男　OO歲（民國00年0月0日生）
　　　　　　　　　　　　住臺南市○○區○○路00巷0號
　　　　　　　　　　　　國民身分證統一編號：Z000000000號
　　　　　　　　黃冠逸　男　OO歲（民國00年0月0日生）
　　　　　　　　　　　　住臺南市○○區○○路000號之O
　　　　　　　　　　　　居臺南市○○區○○路000號之O
　　　　　　　　　　　　國民身分證統一編號：Z000000000號
　　　　　　　　洪明能　男　OO歲（民國00年00月00日生）
　　　　　　　　　　　　住臺南市○Ｏ區○○里○○00○00號
　　　　　　　　　　　　國民身分證統一編號：Z000000000號
上列被告等因妨害秩序案件，已經偵查終結，認應提起公訴，茲
將犯罪事實及證據並所犯法條分敘如下：
　　　　犯罪事實
一、黃俊毅於民國110年10月3日晚間某時，與張輝生在Facebook
    （下稱臉書)社群平台上發生口角，心生不滿，竟於同日晚
    間11時30分許，基於意圖供行使之用而攜帶兇器在公共場所
    聚集3人以上首謀實施強暴之犯意，要求當時在其住處喝酒
    聊天之友人楊健樑、傅彥智、徐漢倫、洪明能、郭明龍、黃
    冠逸陪同前往尋仇，再由郭明龍聯繫林成翰，並由洪明能駕
    駛車牌號碼0000-00號自小客車搭載徐漢倫、楊健樑、傅彥
    智、黃俊毅，黃冠逸駕駛車牌號碼000-0000號自小客車搭載
    郭明龍、林成翰一同前往張輝生位於臺南市○○區○○○○00號之
    O住處尋仇。抵達後，黃俊毅遂與張輝生發生口角，黃俊毅
    、徐漢倫、洪明能、郭明龍、楊健樑、傅彥智、黃冠逸等人
    均知悉該處前係公共場所，倘於該處聚集而發生衝突，顯足
    以造成公眾或他人之危害、恐懼不安，黃俊毅、徐漢倫、洪
    明能、郭明龍等人竟基於意圖供行使之用而攜帶兇器在公共
    場所聚集三人以上下手實施強暴之犯意聯絡，分持木棍或徒
    手毆打張輝生，致張輝生受有左眼眶挫傷、左前額2公分開
    放性傷口、上唇擦傷、右手肘、右手部多處擦傷、背部及左
    肩挫傷等傷害（傷害部分未據告訴）；楊健樑、傅彥智、黃
    冠逸、林成翰等人則基於意圖供行使之用而攜帶兇器在公共
    場所聚集三人以上實施強暴助勢之犯意聯絡，在場圍觀助勢
    。嗣經鄰居報警處理，經警到場後調閱監視器，通知黃俊毅
    等人到案說明，並扣得木棍2支始查悉上情。
二、案經臺南市政府警察局新化分局報告偵辦。
　　　　證據並所犯法條
一、上開犯罪事實，業據被告黃俊毅、楊健樑、傅彥智、徐漢倫
    、洪明能、郭明龍、黃冠逸、林成翰於警詢及偵查中坦承不
    諱，核與證人即被害人張輝生、證人張淨涵於警詢及偵查中
    證述情節相符，並有臺南市政府警察局扣押筆錄、扣押物品
    目錄表、奇美醫療財團法人奇美醫院診斷證明書、現場暨監
    視器錄影畫面翻拍照片10張在卷可佐，堪認被告等人自白與
    事實相符，犯嫌應堪認定。
二、核被告黃俊毅所為，係犯刑法第150條第2項第1款、第1項後
    段意圖供行使之用而攜帶兇器在公共場所聚集3人以上首謀
    實施強暴罪嫌；被告徐漢倫、洪明能、郭明龍所為，均係犯
    刑法第150條第2項第1款、第1項後段之意圖供行使之用而攜
    帶兇器在公共場所聚集3人以上下手實施強暴罪嫌；被告楊
    健樑、傅彥智、黃冠逸、林成翰所為，均係涉犯刑法第150
    條第2項第1款、第1項之意圖供行使之用而攜帶兇器在公共
    場所聚集3人以上實施強暴助勢罪嫌。又被告徐漢倫、洪明
    能、郭明龍涉犯意圖供行使之用而攜帶兇器在公共場所聚集
    3人以上下手實施強暴犯行；被告楊健樑、傅彥智、黃冠逸
    、林成翰涉犯意圖供行使之用而攜帶兇器在公共場所聚集3
    人以上實施強暴助勢犯行，均有犯意聯絡及行為分擔，請均
    論以共同正犯。至扣案之木棍2支，為被告黃俊毅所有並供
    本案犯罪使用，業據被告黃俊毅於偵查中供稱在卷，請依刑
    法第38條第2項前段規定宣告沒收。
三、依刑事訴訟法第251條第1項提起公訴。
　　此　致
臺灣臺南地方法院
中　　華　　民　　國　 111　　年　　2 　　月　　9 　　日
　　　　　　　　　　　　　　　檢　察　官　黃 榮 加
本件證明與原本無異
中　　華　　民　　國　 111　　年　　2 　　月　　21　　日
                              書  記  官  陳 信 樺
所犯法條
中華民國刑法第150條
在公共場所或公眾得出入之場所聚集三人以上，施強暴脅迫者，
在場助勢之人，處 1 年以下有期徒刑、拘役或 10 萬元以下罰
金；首謀及下手實施者，處 6 月以上 5 年以下有期徒刑。
犯前項之罪，而有下列情形之一者，得加重其刑至二分之一：
一、意圖供行使之用而攜帶兇器或其他危險物品犯之。
二、因而致生公眾或交通往來之危險。